【裁判字號】    91,易,1154
【裁判日期】    920829
【裁判案由】    詐欺
【裁判全文】
臺灣桃園地方法院刑事判決                        九十一年度易字第一一五四號
    公  訴  人  臺灣桃園地方法院檢察署檢察官
    被      告  甲○○
    選任辯護人  謝聰文律師
右列被告因詐欺等案件，經檢察官提起公訴（九十年度偵字第一三五二二號），本院
判決如左：
    主  文
甲○○行使偽造私文書，足以生損害於他人，處有期徒刑陸月，如易科罰金以佰元
折算壹日。未扣案偽造之「葉國昇」印章壹枚及偽造之契約書壹紙均沒收。
    事  實
一、甲○○前於民國八十六年間因偽造文書及詐欺案件，經本院判處有期徒刑一年八
    月確定，指揮書執行完畢日期九十年十月一日（不構成累犯）。八十八年十一月
    中旬某日，在佾泰企業公司砂石碎解廠（設苗栗縣頭份鎮下興里）偶遇丁○○，
    得知丁○○欲購買砂石級配，明知自己並無合法之砂石級配來源，竟基於意圖為
    自己不法所有之犯意，於同年十一月下旬，向丁○○誑稱其有一批苖栗縣銅鑼鄉
    中興工業區附近後龍溪整治工程所挖取之河沙級配欲出售，為取信於丁○○，並
    提出以其於不詳時地利用不知情刻印店所偽造「葉國昇」印章一枚所偽造載明八
    十八年十一月二十日由承包該整治工程之「葉國昇」將整治工程所挖取之棄土委
    由甲○○處理之契約書一紙（其上偽造葉國昇印文四枚）供丁○○閱覽，足以生
    損害於「葉國昇」其人，又為使丁○○確信該砂石級配確係合法存在，並偕同丁○○前往後龍溪河岸指界，致使丁○○堅信不移，陷於錯誤而於八十八年十二月
    一日在苖栗縣後龍鎮大庄里五鄰大庄十七之十五號劉國兵住處與其簽立合約書，
    並交付新台幣（下同）十萬元及面額三十萬元之支票一紙（已提示付款），詎甲○○於契約成立後並未依約給付砂石級配，且避不見面，經丁○○前往後龍溪訪
    查，得知該整治工程之承包商並非「葉國昇」，至此始知受騙。
二、案經被害人丁○○訴由臺灣桃園地方法院檢察署檢察官偵查起訴。
    理  由
一、訊據被告甲○○對於右揭時地與告訴人丁○○簽立砂石買賣契約，及已收取告訴
    人所交付之四十萬元之事實，坦承不諱，惟矢口否認有偽造文書及詐欺犯行，辯
    稱：伊所提出之委託處理棄土之契約書係屬真正，並非伊所偽造，該「葉國昇」
    之人經伊查明真實姓名為乙○○；又伊與告訴人訂立契約後，曾於八十八年十二
    月三日交付二車次之砂石予告訴人，並非全無交貨，嗣伊因另案為警於八十八年
    十二月七、八日查獲，經移送地檢署後即遭羈押、執行，迄九十年七月二十日始
    假釋出獄，伊並無避不見面之情等云云。
二、經查：
(一)偽造文書部分：
    被告對於八十八年十一月中旬與告訴人協商砂石級配買賣契約前，曾提出其與「
    葉國昇」所簽立之委託處理棄土契約書一紙予告訴人閱覽之事實，坦承在卷，核
    與告訴人指訴相符，並有契約書影本一份存卷可稽，被告雖辯稱該契約書為真正
    ，並非其所偽造，而「葉國昇」之真實姓名應為乙○○，伊亦為乙○○所騙云云
    ，然查，本院依被告所陳報之乙○○年籍，多次傳拘證人乙○○到場，惟均未能
    使其到場就被告所辯事實為證明，此部分之證據固屬無法調查，惟依卷附被告與
    「葉國昇」所訂之棄土委託處理之契約書觀之，該契約之標的金額高達二百萬元
    ，然契約內容對於「棄土」究應如何清運？何時清運？並未有隻字片語之記載，
    其契約就足影響整治工程進度進行之「棄土」處理，竟約定處理之期限，與常情
    已有不符，且依契約書上所蓋之「葉國昇」印文與「甲○○」印文觀之，二者印
    文之字體、大小以肉眼視之均相符合，顯係同時所刻，而該契約書上「葉國昇」
    之國民身分證號碼：Ｚ000000000號，經本院查明並無該身分證字號，
    亦有戶役政查詢資料一份在卷可稽，被告雖辯稱「葉國昇」之真實姓名為乙○○
    ，並於本院審理時指認乙○○口卡，然被告如係與乙○○訂立整治工程棄土處理
    契約，則既是合法之工程契約，乙○○何須冒名「葉國昇」之名與被告訂立契約
    ？又被告於偵查時供承：「我不認識葉國昇，也不知有無這個人，這份合約書是
    我一個姓鄭的股東去打的契約」（見八十九年度偵字第三六六八號卷第三十四頁
    反面），顯然被告並未見過「葉國昇」之人，則其又如何指認「葉國昇」即是乙○○？又如何會與不認識之「葉國昇」訂立高達二百萬元之契約？被告就此均不
    能為合理之解釋，而被告嗣於本院審理時對於告訴人及證人丙○○證稱被告雖有
    載運二車次之砂石至國祥砂石廠，惟渠等僅是受通知至該砂石廠看砂石之品質，
    並非交貨等語時，供承：「我有與告訴人聯絡看砂石，那兩堆砂石是要交貨的，
    那時葉國昇跟我說那邊（指砂石開採處）有垃圾不能交貨，我有去看過真有垃圾
    ，我是先整地出來載貨給他們看可不可以，是葉國昇叫我這樣做」（見本院九十
    一年十一月二十八日審理筆錄），顯然被告又供稱有見過「葉國昇」，此與其前
    述不認識「葉國昇」之人，亦顯相矛盾，又依卷附契約書所載，被告於契約成立
    時應給付五十萬元，然被告於本院審理時卻稱其有交付「葉國昇」三十萬元（見
    本院九十一年十二月二十六日審理筆錄），二者金額並不相符合，且再依被告所
    提卷附「葉國昇」名片一紙觀之，不惟其名片製作之紙質粗糙簡陋，與通常使用
    之名片有異，且該名片上所載之聯絡電話0000000000號，經本院查明
    結果，並無該門號之使用紀錄，有東信電訊股份有限公司調閱基本資料簽回單一
    份在卷可查，則被告又係如何與「葉國昇」之人聯絡？凡此俱見契約書上「葉國
    昇」之人係被告所虛捏，該契約書係被告為取信告訴人所偽造之事實，殆無疑義
    。
(二)詐欺取財部分：
    被告於八十八年十二月一日與告訴人訂立砂石級配買賣契約，由被告以每立方公
    尺八十五元之價格出售六萬立方公尺之砂石級配予告訴人，並收取告訴人所交付
    之四十萬元，又被告於契約訂立前，確曾於八十八年十一月下旬某日偕同告訴人
    至苖栗縣銅鑼鄉中興工業區附近後龍溪河岸指界其欲出售予告訴人之土方所在地
    點等事實，為被告坦承在卷，並據告訴人及證人丙○○指證屬實，惟查被告實際
    欲出售予告訴人之砂石由係農地上所挖取之「陸砂」，而非河川整治工程所挖取
    之「河砂」，其為使告訴人訂立契約，乃向告訴人誑稱係「葉國昇」所出售之河
    砂乙節，亦據被告供承：「．．．當時是農地改良所採取的砂石，我要用合法的
    名目賣給他，所以我騙他是葉國昇要賣給我的」等語（見本院九十一年十月十七
    日審理筆錄），而「陸砂」與「河砂」並不相同，陸砂含有泥土，品質較差且不
    合法，如當時知被告所要出售的是「陸砂」，就不會與被告訂立契約等情，亦據
    告訴人陳述在卷（見本院九十一年十一月二十八日審理筆錄），顯見被告為順利
    出售其所挖取之「陸砂」，於契約訂立時施用詐術，使告訴人確信其所購買之砂
    石係屬「河砂」，而與之訂立契約並交付四十萬元，被告詐欺取財犯行，至為明
    確。又被告於契約訂立後未依約給付任何砂石級配，即避不見面等情，雖據告訴
    人指訴在卷，然查被告確曾於八十八年十二月三日載運二車次之砂石至國祥砂石
    廠並通知告訴人前往查看之事實，為告訴人及證人丙○○證述屬實，雖被告辯稱
    該二車次即是交貨，而告訴人陳稱其僅係受被告通知前往查看砂石之品質，並非
    交貨等語，雙方之說法並不相同，然無論被告係交貨抑或僅係通知查看品質，被
    告有履行契約之意，應可得見之，又被告於八十八年十二月十日因另案羈押於臺
    灣桃園看守所，嗣轉為受刑人，迄九十年七月二十日始假釋出獄之事實，除據被
    告供承在卷，並有被告在監在押資料表一份附卷可稽，則被告於此期間未能依約
    給付，尚難謂有何可歸責之處，又告訴人於八十九年三月六日以被告於契約成立
    取得告訴人所交付之四十萬元後，即避不見面為由，具狀向臺灣桃園地方法院檢
    察署提出告訴，有告訴狀一份存卷可稽，顯然告訴人提出告訴時，被告尚在監執
    行，告訴人誤會被告避不見面而具狀告訴，應可想像，被告辯稱其係因另案在監
    始無法交貨之辯詞，雖可採信，然此並無解於被告於契約成立時，施用詐術使告
    訴人訂立契約並交付四十萬元之犯行。綜上所述，被告偽造文書及詐欺取財犯行
    ，事證明確，堪予認定。
三、核被告所為，係犯刑法第二百十六條、第二百十條之行使偽造私文書罪及同法第
    三百三十九條第一項之詐欺取財罪。被告使不知情之刻印店偽造葉國昇印章，為
    間接正犯，其偽造「葉國昇」印章為偽造屬私文書之契約書之階段行為，偽造「
    葉國昇」印文為偽造私文書之部分行為，偽造私文書之低度行為為行使偽造私文
    書之高度行為所吸收，均不另論罪。所犯上開二罪間，有方法、目的之牽連關係
    ，應依刑法第五十五條之規定從一重之行使偽造私文書罪處斷。公訴人雖僅就被
    告所犯詐欺取財部分之犯行起訴，惟未起訴部分與起訴部分既有牽連犯裁判上一
    罪關係，為起訴效力所及，本院自應併予審理。爰審酌被告為圖一己私利，設局
    訛詐告訴人，犯罪後復否認犯行，惡性非輕，惟念及被告於本院審理時已與告訴
    人達成民事和解，賠償告訴人之損害，有和解書一份在卷可稽等一切情狀，量處
    如主文所示之刑，又被告行為後，刑法第四十一條已於九十年一月十日修正，同
    年月十二日起施行，經比較新舊法，以修正後之新法有利於被告，依刑法第二條
    第一項前段，應依修正後刑法第四十一條第一項前段規定，諭知其易科罰金之折
    算標準。末查，被告偽造之「葉國昇」印章一枚，並無證據證明業已滅失，又被
    告偽造之契約書一份，為其所有供犯罪所用之物，雖亦未扣案，然亦無證據證明
    已滅失，自應分別依刑法第二百十九條及第三十八條第一項第二款之規定，宣告
    沒收；至契約書上之偽造「葉國昇」印文四枚，因已就該紙契約書宣告沒收，自
    無再就該偽造印文重複為沒收之必要，併予敘明。
據上論斷，應依刑事訴訟法第二百九十九條第一項前段，刑法第二條第一項前段、第
二百十六條、第二百十條、第三百三十九條第一項、第五十五條、修正後第四十一條
第一項前段、第二百十九條、第三十八條第一項第二款，罰金罰鍰提高標準條例第一
條前段、第二條，判決如主文。
本案經檢察官林秀敏到庭執行職務。
中      華      民      國    九十二    年      八      月    二十九    日
                                臺灣桃園地方法院刑事第一庭
                                    法  官    黃  斯  偉
右正本證明與原本無異。
如不服本判決，應於判決送達後十日內向本院提出上訴狀( 應附繕本 )，上訴於
臺灣高等法院。
                                    書記官    李  珈  慧
中      華      民      國    九十二    年      九      月       一     日
論罪法條之依據：
中華民國刑法第二百一十九條
 (沒收之特例)
偽造之印章、印文或署押，不問屬於犯人與否，沒收之。
中華民國刑法第三百三十九條
 (普通詐欺罪)
意圖為自己或第三人不法之所有，以詐術使人將本人或第三人之物交付者
，處五年以下有期徒刑、拘役或科或併科一千元以下罰金。
以前項方法得財產上不法之利益或使第三人得之者，亦同。
前二項之未遂犯罰之。
中華民國刑法第二百一十條
 (偽造變造私文書罪)
偽造、變造私文書，足以生損害於公眾或他人者，處五年以下有期徒刑。
中華民國刑法第二百一十六條
 (行使偽造變造或登載不實之文書罪)
行使第二百十條至第二百十五條之文書者，依偽造、變造文書或登載不實
事項或使登載不實事項之規定處斷。


司法院資訊處製作；財團法人民間司法改革基金會備份。
